【裁判字號】    89,訴,515
【裁判日期】    890726
【裁判案由】    清償借款
【裁判全文】
臺灣彰化地方法院民事判決  八十九年度訴字第五一五號
    原      告  甲○○
    訴訟代理人  楊振芳律師
    被      告  乙○○○○○
右當事人間請求清償借款事件，本院判決如左：
    主    文
被告應連帶給付原告新台幣玖拾萬元，並其中新台幣參拾萬元自民國八十七年八月五
日起，其中新台幣陸拾萬元自民國八十七年八月九日起，均至清償日止，按年息百分
之十四點四計算之利息。
訴訟費用由被告負擔。
本判決第一項於原告以新臺幣參拾萬元供擔保後得假執行；但被告如於假執行程序實
施前，以新台幣玖拾萬元預供擔保，得免為假執行。
    事      實
甲、原告方面：
一、聲明：求為判決除假執行擔保金額外，如主文第一項所示。
二、陳述：緣被告於民國八十五年三月四日向原告借用新台幣（下同）三十萬元，再
    於八十五年七月八日向原告借用六十萬元，兩造約明利息為每萬元每月利息一百
    二十元，即年息為百分之十四點四，利息每五個月給付一次，並約明原告告知被
    告應返還借款時，被告應於一個月內還清借款，若被告有一期利息未依約給付，
    則被告亦需將借款返還返還予原告，原告已分別於上開時日，將借款交付予被告
    ，此有借據狀兩紙可證，被告向原告借得上開金額之款項後，初則尚能依約繳付
    利息，詎料被告應於八十八年一月四日繳付上開三十萬元借款之利息一萬八千元
    （五個月），應於八十八年一月八日繳付上開六十萬元借款之利息三萬六千元（
    五個月），卻均未繳付，嗣屢經催討，均遭拒絕，爰依民法第四百七十八條之規
    定此提起本件訴訟。
三、證據：提出借據狀影本二紙、本院八十九年度促字第五八六號支付命令影本一份
    為證。
乙、被告方面：
一、聲明：求為判決駁回原告之訴及其假執行之聲請。如受不利之判決，願供擔保請
    准宣告免為假執行。
二、陳述：否認原告之陳述，我並沒有向原告借錢，雖曾與之談借貸一事，但因借款
    利息每十萬元月息一萬元，談不攏所以寫好後沒借錢，借據與繳息明細是我先寫
    沒錯，但沒談好，並沒有拿到錢，原告又不將事先寫的借據及繳息表還我。當時
    因原子筆沒水了，才換筆，又因朋友來找所以又換錯筆才會同時用多支筆寫，該
    朋友不知其姓名，他是來問路的，我不認識。
丙、本院依職權調閱八十九年度促字第五八六號支付命令卷及八十九年度訴字第四一
    九號民事卷
    理      由
一、本件原告主張之事實，已據其提出「借據狀」二紙為證，雖被告辯稱並未向原告
    借貸云云，惟查：依原告提出之「借據狀」二紙載明：「中華民國八十五年國曆
    三月四日借新台幣三十萬元正。此狀為憑」及「中華民國八十五年國曆七月八日
    借新台幣六十萬元正。此狀為憑」等語，又各該「借據狀」背面載明「八十五年
    七月四日入利息四個月壹萬肆仟肆佰元。八十五年十二月四日入利息五個月壹萬
    捌仟元。八十六年五月四日入利息伍個月壹萬捌仟元。八十六年十月四日入利息
    伍個月壹萬捌仟元。八十七年三月四日入利息伍個月壹萬捌仟元。八十七年八月
    四日入利息伍個月壹萬捌仟元。」及「八十五年十二月八日入利息伍個月參萬陸
    仟元。八十六年五月八日入利息伍個月參萬陸仟元。八十六年十月八日入利息伍
    個月參萬陸仟元。八十七年三月八日入利息伍個月參萬陸仟元。八十七年八月八
    日入利息伍個月參萬陸仟元。」等語，被告坦承係伊所書寫無誤，惟辯稱係當時
    事先寫好，因利息過高，沒談好，沒拿到錢，又不將寫好之借據及繳息表還我云
    云。然依該「借據狀」背面載明每次交付利息日期及利息金額之筆色粗細及顏色
    均有不同之情，已據本院當庭勘驗無誤，果被告係事先書寫「借據狀」及交付利
    息日期、利息金額，為何筆色粗細及顏色均有不同，縱認為書寫後確有原子筆無
    水之情，豈有每書寫一行，該原子筆即缺水再更換另一支筆之理。又被告辯稱「
    因朋友來找所以又換錯筆才會同時用多支筆寫」云云，經本院當庭追問被告朋友
    姓名，被告卻又稱「該朋友不知其姓名，他是來問路的，我不認識」，言詞反覆
    違常，均難以令人置信。是被告上開所辯，尚與社會常情相違，並不足採。而被
    告既已立有「借據狀」，又已按期繳交利息數次，堪認原告主張被告向伊借貸如
    主文所示金額及約定年息為百分之十四點四之事實為真實。
二、按借用人應於約定期限內，返還與借用物種類、品質、數量相同之物。未定返還
    期限者，借用人得隨時返還，貸與人亦得定一個月以上之相當期限，催告返還。
    此民法第四百七十八條定有明文。又貸與人若已對借用人起訴請求返還與借用物
    種類、品質、數量相同之物，且起訴狀繕本已於送達借用人，自可認貸與人已對
    借用人為催告（參閱最高法院七十年度台上字第二０一一號判例）。原告於八十
    九年一月七日向本院聲請支付命令，請求被告返還系爭款項，被告於同年二月二
    十六日收到本院據以核發之八十九年度促字第五八六號支付命令，並於同年三月
    十日具狀表示異議等情，業據調閱本院八十九年度促字第五八六號支付命令卷及
    八十九年度訴字第四一九號民事卷核對無訛，本件消費借貸兩造間雖未約定返還
    期限，揆諸首揭說明，自可認原告已對被告催告，從而原告依消費借貸契約請求
    被告給付如主文所示之借款及其法定利息，為有理由，應予准許。
三、另兩造各陳明願供擔保聲請宣告假執行及免為假執行，均核無不合，爰分別酌定
    相當擔保金額准許之。
據上論結，原告之訴為有理由，依民事訴訟法第七十八條、第三百九十條第二項、第
三百九十二條判決如主文。
中      華      民      國    八十九    年      七      月    二十六    日
                              臺灣彰化地方法院民事第二庭
~B法      官  李水源
右為正本係照原本作成
如對本判決上訴須於判決送達後廿日內向本院提出上訴狀
~B法院書記官  簡茂村
中      華      民      國    八十九    年      七      月    二十六    日


司法院資訊處製作；財團法人民間司法改革基金會備份。
